【裁判字號】    98,台上,2449
【裁判日期】    981224
【裁判案由】    請求損害賠償
【裁判全文】
最高法院民事判決            九十八年度台上字第二四四九號
上  訴  人  乙○○○
訴訟代理人  李 永 然律師
            黃 介 南律師
            陳 宜 鴻律師
被 上訴  人 聯成加油站有限公司
法定代理人  丙 ○ ○
訴訟代理人  陳 生 全律師
上列當事人間請求損害賠償事件，上訴人對於中華民國九十八年
八月十一日台灣高等法院第二審判決（九十八年度上字第三三五
號），提起上訴，本院判決如下：
    主  文
原判決關於命上訴人給付及該訴訟費用部分廢棄，發回台灣高等
法院。
    理  由
本件被上訴人主張：第一審共同被告甲○○於民國七十九年間至
九十一年一月十日擔任伊之董事，非勞動基準法所稱勞工，不得
領取退休金。遽上訴人於民國九十四年任職伊董事期間，以甲○
○自七十二年二月六日至九十四年六月三十日在伊公司服務年資
一五‧五年，給付退休金新台幣（下同）二百四十八萬元。被上
訴人不應給付甲○○退休金而給付，依民法第五百四十四條、公
司法第一百零八條準用同法第五十二條之規定，應負賠償責任等
情。求為命上訴人給付二百四十八萬元，並加計法定遲延利息之
判決。
上訴人則以：依被上訴人章程第十二條之規定，董監事酬勞金，
由股東會議依特約另定。被上訴人於九十四年六月二十二日召開
股東常會，決議依勞動基準法所訂標準給付甲○○退休金，伊依
該決議發給甲○○退休金，既未違背法令、章程及股東之決定，
自無須負賠償責任等語，資為抗辯。
原審廢棄第一審所為被上訴人該部分敗訴之判決，改判如其上述
聲明，係以：被上訴人於九十四年五月二十五日召開之股東臨時
會，即決議給付甲○○退休金，同年六月二十二日召開之股東常
會，亦決議以勞動基準法退休、資遣給付標準，以職工福利帳戶
支付退休金與甲○○。上開股東常會議事錄上雖有林邱于、甲○
○及李淑媛簽名，惟林邱于非被上訴人之股東，應不得參與表決
；又有限公司之股東對於股東會決議事項，與自身有利害關係，
應不得加入表決，亦不得代理他股東行使表決權，甲○○就與自
身有利害關係之退休金事項參與表決，並代理林玉琪等七位股東
行使表決權，自非適法；則該退休金事項，應僅有李淑媛有權行
使表決權，上開股東常會卻通過甲○○可領取退休金，程序顯有
可議。但被上訴人之股東，並未依民法第五十六條規定，訴請撤
銷是項決議，該決議仍屬有效。上訴人於上開股東常會決議時，
係被上訴人之負責人，於事前未向與會股東說明甲○○因自身利
害關係，不得加入表決，亦不得代理他人行使表決權，促打銷該
提案，竟由甲○○擔任主席表決該案；事後卻仍執行支付甲○○
退休金，致被上訴人受有損害，應認其未忠實執行業務並盡善良
管理人之注意義務，依公司法第二十三條第一項、第一百零八條
第四項準用第五十二條第一項規定，應負損害賠償責任。綜上，
被上訴人請求上訴人給付二百四十八萬元及其利息，洵屬正當，
應予准許等詞，為其判斷之基礎。
惟查上訴人抗辯被上訴人之股東為乙○○○、林孝仁、林玉玲、
林玉瑗、林玉玟、林玉琪、林玉萍、丙○○、林孝智、林孝豐、
林孝榮、李淑媛、李松江十三人等語（見一審卷第一○○頁），
而卷附被上訴人九十一年一月十日修正之章程，其上所載股東十
三名中，亦無甲○○（見一審卷第十九至二二頁）。果爾，甲○
○並非被上訴人股東，其於被上訴人九十四年六月二十二日召開
之股東常會議事錄上簽名，似僅係以其他股東受託人之身份簽名
。原審就此未詳加審酌，徒以甲○○在議事錄上簽名，即認其係
以股東身份參與關於退休金事項之表決，已嫌速斷。次查依公司
法第一百零八條第四項準用同法第五十二條第一項規定，有限公
司董事執行業務，應依照法令、章程及股東之決定。原審既認上
開股東常會之決議係屬有效，則上訴人當時任職被上訴人董事，
依股東常會之決議發給甲○○退休金，並無不合。原審就此未加
研求，遽認上訴人發給甲○○退休金，應負賠償責任，不無可議
。末查，民事訴訟採不干涉主義，凡當事人所未聲明之利益，不
得歸之於當事人，所未提出之事實及證據，亦不得斟酌之，此觀
民事訴訟法第三百八十八條之規定自明。被上訴人係依民法第五
百四十四條、公司法第一百零八條準用同法第五十二條規定請求
上訴人賠償損害（見原審卷第四六頁），並未主張上訴人有未忠
實執行業務並盡善良管理人之注意義務，依公司法第二十三條第
一項規定請求賠償之事由。乃原審認作主張事實，以被上訴人未
忠實執行業務並盡善良管理人之注意義務，依公司法第二十三條
第一項應負賠償責任，並有未合。上訴論旨，指摘原判決違背法
令，求予廢棄，非無理由。
據上論結，本件上訴為有理由。依民事訴訟法第四百七十七條第
一項、第四百七十八條第二項，判決如主文。
中    華    民    國  九十八  年   十二   月  二十四  日
                      最高法院民事第六庭
                          審判長法官  劉  福  來
                                法官  陳  國  禎
                                法官  陳  重  瑜
                                法官  吳  麗  女
                                法官  簡  清  忠
      本件正本證明與原本無異
                                      書  記  官
中    華    民    國  九十九  年    一    月    五    日
                                                Ａ

司法院資訊處製作；財團法人民間司法改革基金會備份。
